【裁判字號】    89,易,4953
【裁判日期】    900330
【裁判案由】    傷害
【裁判全文】
臺灣高雄地方法院刑事判決                        八十九年度易字第四九五三號
    公  訴  人  台灣高雄地方法院檢察署檢察官
    被      告  丙○○
    被      告  乙○○
右列被告因傷害案件，經檢察官提起公訴（八十九年度偵字第一六一六三號），本院
判決如左：
    主  文
丙○○傷害人之身體，處拘役拾伍日，如易科罰金以參佰元折算壹日，緩刑貳年。
乙○○無罪。
    事  實
一、丙○○之姑姑洪姵珊（原名洪滿）係戊○○之前妻，民國八十九年一月二十三日
    二十三時許，因洪女告知遭戊○○毆打，丙○○便與其弟弟乙○○前往戊○○位
    於高雄市○○區○○路一四二號住處瞭解情況，至楊某宅前質問戊○○何以又與
    洪女發生衝突，雙方竟因一言不合而互毆，丙○○遭戊○○以日光燈管毆擊（未
    據告訴），戊○○則遭丙○○徒手毆打，致受有頭部右側皮挫傷腫脹十公分ｘ八
    公分、前額瘀血二公分ｘ一‧五公分、前額擦傷一公分ｘ０‧二公分、左眼瞼瘀
    血、後頸部擦傷三公分ｘ０‧三公分等傷害。
二、案經戊○○訴由高雄市政府警察局三民第二分局報告台灣高雄地方法院檢察署檢
    察官偵查起訴。
    理  由
壹、被告丙○○有罪部分：
一、訊據被告丙○○對於右揭事實坦承不諱，核與告訴人戊○○指訴被告丙○○以拳
    頭毆擊其頭部等情相符，並經證人即到場處理之警員丁○○、甲○○證述屬實，
    復有高雄市立民生醫院出具之驗傷診斷書一紙在卷足憑，本件事證明確，被告丙○○之犯行洵堪認定。
二、核被告丙○○所為，係犯刑法第二百七十七條第一項之傷害罪。爰審酌被告丙○○犯罪之動機係為替姑姑洪姵珊抱不平，其訴諸暴力出手毆打告訴人，確有不是
    ，然事後坦承犯行，犯後態度尚非不佳等一切情狀，量處如主文所示之刑，並諭
    知易科罰金之折算標準。末查，被告丙○○並無前科紀錄，有台灣高等法院被告
    全國前案紀錄表可資為證，足見被告素行良好，告訴人雖稱承受不起被告道歉，
    而未能與被告盡釋前嫌，然本案係告訴人與被告丙○○互毆而起，被告丙○○亦
    受有紅腫等傷害，業經到場處理之員警丁○○證述屬實（見本院九十年一月九日
    筆錄），被告丙○○並未對自己受傷部分予以追究，足見其非無悔悟之意，其因
    一時失慮偶罹刑章，經此偵、審程序，當知所警惕，信無再犯之虞，所宣告之刑
    ，以暫不執行為當，予以宣告緩刑二年，以啟自新。另中華民國刑法第四十一條
    業經立法院於九十年一月四日修正，總統於同月十日公布，自該月十二日起施行
    ，雖被告所犯為最重本刑三年以下有期徒刑之罪，且經本院量處六月以下有期徒
    刑，依其行為時即修正前刑法第四十一條之規定，所宣告之刑本得易科罰金，然
    其行為後刑法第四十一條既經修正，自應依刑法第二條第一項前段，適用裁判時
    之法律即修正後之刑法第四十一條前段之規定，附此敘明。
貳、被告乙○○無罪部分：
一、公訴意旨另以：被告丙○○為事實欄所述之傷害犯行時，被告乙○○與之基於傷
    害人身體之犯意聯絡，從後抱住告訴人戊○○致其無法掙脫後，由丙○○則趁機
    出手毆打戊○○，致戊○○受有如事實欄所述之傷害，因認被告乙○○亦涉有傷
    害罪嫌。
二、按犯罪事實應依證據認定之，無證據不得推定其犯罪事實；不能證明被告犯罪或
    其行為不罰者，應諭知無罪之判決，刑事訴訟法第一百五十四條、第三百零一條
    第一項定有明文。次按認定不利於被告之事實，須依積極證據，苟積極證據不足
    為不利於被告事實之認定時，即應為有利於被告之認定，更不必有何有利之證據
    ，最高法院著有三十年上字第八一六號判例足資參照。又告訴人之告訴，係以使
    被告受刑事訴追為目的，是其陳述是否與事實相符，仍應調查其他證據以資審認
    ，最高法院五十二年台上字第一三○○號判例著有明文。
三、本件公訴人認被告乙○○涉犯傷害罪嫌，無非係以告訴人為被告乙○○抱住後，
    仍續遭被告丙○○毆打，若被告乙○○若僅基於勸架之心態，衡情應阻止被告丙○○再毆打告訴人，抑或將告訴人拉離現場以避免再起爭端，而被告乙○○並未
    為之，認其見狀竟仍無意鬆開對告訴人之箝制，致告訴人在不能反抗之情形下，
    遭被告丙○○多次毆打成傷，具有傷害之故意。訊據被告乙○○固不否認案發之
    時，其以雙手將告訴人自後方環抱，惟堅決否認具有傷害之故意，辯稱：係見告
    訴人出手打丙○○，丙○○亦有還手，二人進而互毆，為了怕他們繼續打下去，
    才要將告訴人抱開等語。是本件首應審究者厥為被告乙○○主觀上是否與被告丙○○共同基於傷害之犯意，為使丙○○能毆打告訴人而抱住告訴人，經查：
（一）告訴人於本院審理中雖曾否認出手毆打被告，繼之又表示：「我的確有拿東西
      要打他，我以為是燈管，結果是燈管之紙套」等語（見本院八十九年十一月二
      十八日筆錄），然證人即當日到場處理之員警甲○○證稱，到現場時地上有破
      碎日光燈燈管，而證人丁○○亦證稱，到現場時到達現場時看見雙方均受傷（
      見本院九十年一月九日筆錄），加以被告丙○○陳稱案發之時，告訴人確有出
      手，並提出其於案發之後修理眼鏡之收費記錄一紙為證，是以被告所陳，案發
      之時告訴人亦有出手洵非無據，而公訴人所稱，衡情度理被告乙○○應將被告
      丙○○拉開方能解決紛爭固非無見，然本案不論告訴人係基於傷害之犯意或防
      衛之意思而出手，以被告乙○○為被告丙○○之弟弟，相較於其與告訴人之關
      係，且以當時事出突然，於見被告丙○○與告訴人發生肢體衝突，且雙方互有
      出手之情況下，其主觀之認知係有人欲加害其兄，而本於直覺替其兄排除侵害
      之來源亦無違於常情，是其所稱抱住告訴人之目的應在制止告訴人出手，而非
      為使被告丙○○得遂其毆打告訴人之目的而為之堪予採信。
（二）又告訴人雖指稱被告乙○○亦有對其拳打腳踢，然為被告乙○○堅決否認，再
      審諸告訴人所提出之驗傷診斷書上所載告訴人所受傷勢完全集中於頸部以上，
      並未見其肢體或其他部位有傷，而告訴人雖一再陳稱被告乙○○確有出手，然
      又未進一步舉證供本院調查求證，自難僅憑其片面指訴即遽認被告乙○○有施
      予毆打之行為，況若被告乙○○果有意加害於告訴人，大可與丙○○一併出手
      毆打告訴人，且以渠等相較於告訴人年輕而力壯，若要聯手加害於告訴人，告
      訴人當不致僅於頸部以上受有傷害，另佐以證人丁○○所稱當日天色昏暗，現
      場僅有一盞路燈之情，而告訴人又處於慌亂之狀態中，其何以得確認身上所受
      之傷係出自二被告中何人之手？
綜上所述，既不能證明被告乙○○確有出手毆打告訴人，而被告乙○○又非基於與被
告丙○○共同傷害之犯意而抱住告訴人，即令告訴人因此而遭丙○○所毆打，亦與被
告乙○○之本意有違，是難謂被告乙○○具有傷害之犯意，此外，並查無其他積極確
切之證據足資顯示被告乙○○確有如公訴人所指之傷害犯行，既不能證明被告乙○○
犯罪，自應就其被訴傷害罪部分為無罪之諭知。
據上論斷，應依刑事訴訟法第二百九十九條第一項前段第三百零一條第一項，刑法第
二百七十七條第一項、第四十一條第一項、第七十四條第一款，罰金罰鍰提高標準條
例第一條前段、第二條，判決如主文。
中      華      民      國    九十      年      三      月     三十     日
                                  臺灣高雄地方法院刑事第二庭
                                      法  官  卓立婷
右正本證明與原本無異。
如不服本判決，應於判決送達後十日內，向本院提出上訴狀。
                                      書記官    陳家宏
中    華    民    國      九十      年      四      月      四      日


司法院資訊處製作；財團法人民間司法改革基金會備份。
